【裁判字號】    90,台上,5473
【裁判日期】    900906
【裁判案由】    走私
【裁判全文】
最高法院刑事判決                                九十年度台上字第五四七三號
    上  訴  人  甲○○
右上訴人因走私案件，不服台灣高等法院高雄分院中華民國九十年六月十四日第二審
判決（九十年度上訴字第六一四號，起訴案號：台灣高雄地方法院檢察署八十九年度
偵字第一一七四九號），提起上訴，本院判決如左：
    主  文
原判決關於甲○○部分撤銷，發回台灣高等法院高雄分院。
    理  由
本件原判決認定上訴人甲○○明知如原判決附表編號一至四號所列之香菸，係私運進
口未貼有專賣憑證之未稅洋菸，編號五之「ＭＩＬＤＳＥＶＥＮ」牌香菸係私運進口
之仿冒品，竟基於意圖販賣未貼專賣憑證菸類及銷售私運管制進口走私物品之概括犯
意，自民國八十九年五月九日，起在國道中山高速公路新市○○道附近，向姓名年籍
不詳綽號「阿國」之成年男子，連續多次以不分廠牌每箱（內裝有五十條，每條十包
，共五百包）新台幣（下同）八千元之價格，每次購入一百五十箱私運進口逾公告數
額未貼專賣憑證，如附表所示編號一至四之香菸，及附表編號五之仿冒洋菸，其每次
所購入之洋菸總額，依海關照緝獲時之完稅價格計算，已達一百四十萬七千一百四十
四元。並駕駛其向鏸豐通運有限公司租用之營業小貨車，將上開分次購得之洋菸連續
運送至其所租用之高雄縣阿蓮鄉○○路十六巷四十六號旁鐵皮倉庫藏匿，擬伺機販售
予不特定人圖利。嗣於同年月二十三日上午十時許，在上址之鐵皮屋倉庫內，上訴人
基於銷售走私洋菸之概括犯意，與明知為未稅洋菸仍前來購買之林欣男及王冠堯（均
被判處罪刑確定），已分別談妥以每箱一萬元之價格，王冠堯向上訴人販入五十箱Ｍ
ＩＬＤＳＥＶＥＮ，林欣男向上訴人販入五十箱ＤＡＶＩＤＯＦＦ之未稅洋菸。並已
分別裝入上訴人所租用之號營業小貨車內，於尚未駛離之際，經警持檢察官核發之搜
索票當場查獲等情。因而撤銷第一審關於此部分之判決，改判論處上訴人連續銷售私
運管制物品進口逾公告數額之走私物品罪刑，固非無見。
惟查：(一)按連續犯係以客觀上可分之數行為為前提，因基於概括之犯意反覆為之，而
觸犯同一罪名，依法以一罪論。原判決認定上訴人於八十九年五月二十三日上午十時
許，在承租之鐵皮屋倉庫內，基於銷售走私洋菸之概括犯意，與知情之林欣男及王冠
堯，談妥以每箱一萬元之價格，分別向上訴人各販入五十箱之ＭＩＬＤＳＥＶＥＮ、
ＤＡＶＩＤＯＦＦ未稅洋菸，並已分別裝入小貨車內，於尚未駛離之際，經警查獲等
情。而於理由欄謂上訴人銷售走私洋菸予林欣男、王冠堯二人，時間仍有先後之分，
應構成連續犯，而依連續犯論處。但原判決事實欄記載上訴人銷售走私洋菸予林欣男
、王冠堯二人之時間為「八十九年五月二十三日上午十時」，並無從分辨上訴人之銷
售行為有何時間先後之分。原判決認定之事實與理由之說明不相適合，自有理由矛盾
之違誤。究竟上訴人客觀上是否有可分之數行為？或僅同時同地銷售予二人之單一犯
罪行為？事實尚非明確，仍有詳予調查審酌之必要。(二)按有罪之判決書，應記載犯罪
之事實，諸凡有關犯罪之時間、地點、方法、態樣，以及適用法律有關之事項，均應
為詳實之記載，始足為適用法律之依據。原判決認定上訴人明知原判決附表編號五之
「ＭＩＬＤＳＥＶＥＮ」牌香菸係私運進口之仿冒品竟基於意圖販賣未貼專賣憑證菸
類及銷售私運管制進口走私物品之概括犯意，自八十九年五月九日起，向綽號「阿國
」之成年男子，連續多次購入該附表編號五之仿冒洋菸，因認上訴人此部分之行為應
成立商標法第六十三條之罪。惟查明知於同一商品或類似商品使用相同或近似於他人
商標圖樣之商品而販賣者，始依商標法第六十三條規定處罰。則對於在同一商品或類
似商品使用相同或近似於他人商標圖樣之犯罪構成要件事實，自應於事實欄為明白記
載。原判決對於該附表編號五之仿冒洋菸，究竟使用相同或近似於何人之何種商標圖
樣，並未調查審認，於事實欄內為明白記載，揆諸前揭說明，自有未當。上訴意旨執
以指摘原判決不當，非無理由，應認有發回更審之原因。
據上論結，應依刑事訴訟法第三百九十七條、第四百零一條，判決如主文。
中      華      民      國     九十     年      九      月      六      日
                              最高法院刑事第七庭
                                  審判長法官  吳  雄  銘
                                        法官  池  啟  明
                                        法官  石  木  欽
                                        法官  郭  毓  洲
                                        法官  吳  三  龍
      右正本證明與原本無異
                                              書  記  官
中      華      民      國     九十     年      九      月      十      日


司法院資訊處製作；財團法人民間司法改革基金會備份。
